臺灣高等法院刑事判決
110年度重交上更一字第75號
上  訴  人  臺灣新北地方檢察署檢察官
上  訴  人  
即  被  告  吳俊興


上列上訴人等因被告公共危險案件，不服臺灣新北地方法院106
年度交訴字第15號，中華民國106年6月20日第一審判決（起訴案
號：臺灣新北地方檢察署105年度偵字第25922號），提起上訴，
經本院判決後，由最高法院發回更審，本院判決如下：
    主  文
原判決撤銷。
吳俊興犯肇事致人傷害逃逸罪，累犯，處有期徒刑陸月，如易科
罰金，以新臺幣壹仟元折算壹日。緩刑貳年。
    事  實
一、吳俊興於民國105年4月17日上午10時48分許，駕駛車牌號碼
    00-0000號自用小貨車沿新北市泰山區中港西路往明志路、
    新生路方向行駛，行經明志路二段273巷29-3號前時，本應
    注意汽車超車時，應顯示左方向燈並於前車左側保持半公尺
    以上之間隔超過，行至安全距離後，再顯示右方向燈駛入原
    行路線，而依當時天候晴、日間自然光線、路面乾燥無缺陷
    、無障礙物、視距良好等情形，並無不能注意之情事，竟疏
    未注意，未保持安全間隔即貿然超越前方由胡智程所騎乘之
    車牌號碼000-000號機車（起訴書誤載為車牌號碼000-000號
    ）並駛入原行路線，兩車因而發生碰撞，致胡智程人車倒地
    ，受有左側肩膀挫傷、左側手肘擦傷、左側膝部擦傷等傷害
    （過失傷害部分未據告訴）。詎吳俊興得以預見與其發生擦
    撞之胡智程可能因此事故受有傷害，惟仍基於駕駛動力交通
    工具肇事致人受傷而逃逸之不確定故意，未下車處理或為任
    何救護及處置，隨即駕車離開現場而逃逸。嗣因後車之駕駛
    人報警並提供行車紀錄器影像，始循線查悉上情。
二、案經新北市政府警察局新莊分局移送臺灣新北地方檢察署檢
    察官偵查起訴。
    理  由
壹、證據能力部分：
    按被告以外之人於審判外之陳述，雖不符刑事訴訟法第159
    條之1至第159條之4之規定，而經當事人於審判程序同意作
    為證據，法院審酌該言詞陳述或書面陳述作成時之情況，認
    為適當者，亦得為證據。又當事人、代理人或辯護人於法院
    調查證據時，知有第159條第1項不得為證據之情形，而未於
    言詞辯論終結前聲明異議者，視為有前項之同意，同法第15
    9條之5亦有明定。查本件檢察官、上訴人即被告(下稱被告)
    吳俊興就本判決下列所引被告以外之人於審判外陳述之證據
    能力均不予爭執，迄至言詞辯論終結，亦未對該等證據之證
    據能力聲明異議，本院審酌該些供述證據作成時，核無違法
    取證或其他瑕疵，認為以之作為本案之證據屬適當，自有證
    據能力。其餘資以認定被告犯罪事實之非供述證據，均查無
    違反法定程序取得之情形，依刑事訴訟法第158條之4反面規
    定，亦具證據能力。
貳、實體部分：
一、認定犯罪事實所憑證據及理由：
    上開事實，業據被告於本院準備程序、審理時均坦承不諱（
    見本院卷第40、62頁），核與證人即被害人胡智程於警詢、
    偵訊時之指述(見偵卷第8至10、35、36頁)，及證人楊警富
    、李林傑、張詠峻於原審、本院前審審理時之證述（見原審
    卷第94至107頁，本院前審卷第234、237至241頁），情節互
    核相符，並有新泰綜合醫院診斷證明書、現場照片、新北市
    政府警察局新莊分局交通分隊道路交通事故現場草圖、道路
    交通事故現場圖、道路交通事故調查報告表㈠、㈡、疑似道路
    交通事故肇事逃逸追查表等附卷可參（見偵卷第16至19、23
    至26、30頁），足認被告上開任意性自白核與事實相符，應
    堪採信。本件事證明確，被告犯行洵堪認定，應依法論科。
二、新舊法比較：
　  被告行為後，刑法第185條之4規定業於110年5月28日修正公
    布，自同年月30日起生效施行。修正前刑法第185條之4規定
    ：「駕駛動力交通工具肇事，致人死傷而逃逸者，處1年以
    上7年以下有期徒刑。」修正後關於行為人駕駛動力交通工
    具發生交通事故係過失致人傷害而逃逸者，刑法第185條之4
    第1項前段規定：「駕駛動力交通工具發生交通事故，致人
    傷害而逃逸者，處6月以上5年以下有期徒刑。」經比較新舊
    法結果，修正後之規定較有利於被告，依刑法第2條第1項但
    書，應適用修正後之刑法第185條之4規定論處。
三、論罪：
  ㈠核被告所為，係犯修正後刑法第185條之4第1項前段肇事致人
    受傷而逃逸罪。　　　　
  ㈡累犯是否加重其刑之說明：
  ⒈被告前於102年間，因公共危險案件，經臺灣桃園地方法院以
    102年度桃交簡字第2543號判決判處有期徒刑3月確定；再於
    103年間，因公共危險案件，經原審法院以103年度審交簡字
    第233號判決判處有期徒刑5月確定，與上開有期徒刑3月接
    續執行，於104年7月7日執行完畢，有本院被告前案紀錄表
    附卷可參，其於有期徒刑執行完畢5年以內，故意再犯本件
    有期徒刑以上之罪，為累犯。
　⒉經查，被告上開構成累犯之前科犯行，係酒後駕車公共危險案件，與本案肇事逃逸罪之罪質有別，犯罪動機、手段顯然不同，尚難認被告有明顯之反社會性格、刑罰反應力薄弱或主觀惡性重大之情形，且被告本案肇事之過失程度尚屬輕微，本院綜合斟酌全案各項情狀，認本件被告所犯肇事逃逸罪，尚無依刑法第47條第1項規定加重其刑之必要，爰不予加重其刑。 
　㈢又犯罪之情狀顯可憫恕，認科以最低度刑仍嫌過重者，得酌
    量減輕其刑，刑法第59條定有明文。考其立法意旨，科刑時
    原即應依同法第57條規定審酌一切情狀，尤應注意該條各款
    所列事項，以為量刑標準。刑法第59條所謂「犯罪之情狀顯
    可憫恕」，自係指裁判者審酌第57條各款所列事項以及其他
    一切與犯罪有關之情狀之結果，認其犯罪足堪憫恕者而言（
    即犯罪另有其特殊之原因與環境等等），即必於審酌一切之
    犯罪情狀，在客觀上顯然足以引起一般同情，認為縱予宣告
    法定最低刑度猶嫌過重者，始有其適用（最高法院45年台上
    字第1165號、51年台上字第899號判例意旨參照）。本件被
    告駕車肇事致被害人受傷而逃逸，法治觀念有所欠缺，對被
    害人生命、身體安全造成潛在危害，且修正後刑法第185條
    之4肇事致人受傷而逃逸罪之法定最低本刑為有期徒刑6月，
    客觀上並無足以引起一般人同情、足堪憫恕之特別情狀，自
    無適用刑法第59條規定減輕其刑之餘地，爰予敘明。
四、撤銷改判之理由及科刑部分：
  ㈠原審以被告肇事逃逸犯行事證明確，據以論罪科刑，固非無
    見，惟查：原判決未及適用修正後之刑法第185條之4第1項
    前段規定論處，容有未當；又刑法第185條之4第1項前段規
    定經修正後，其法定最低本刑為有期徒刑6月，經審酌被告
    之犯罪情狀，尚無適用刑法第59條規定酌減其刑之餘地，已
    如前述，原審依刑法第59條規定酌減其刑，亦有未合。
　㈡檢察官上訴主張：被告犯罪後矢口否認犯行，態度不佳，導
    致司法資源耗費，此不因其與被害人和解而有異，原審判決
    以被告與被害人和解一事，為適用刑法第59條酌減其刑之依
    據之一，尚有違誤，請將原判決撤銷，量處被告1年以上有
    期徒刑等語。被告上訴原否認犯行，惟於本院準備程序、審
    理時，業已坦認本件公共危險犯行不諱，並執此主張原審量
    刑過重，請求適用修正後刑法第185條之4規定從輕量刑。
　㈢經查，被告於本院準備程序、審理時，對於本件肇事逃逸犯
    行全然坦承不諱，已無檢察官所指犯後態度不佳之情形，又
    刑法第185條之4第1項前段規定業經修正施行，經比較新舊
    法規定，應適用修正後之規定，且被告尚無適用刑法第59條
    規定酌減之餘地，均如前述，檢察官上訴主張應對被告量處
    有期徒刑1年云云，雖無理由，惟檢察官上訴主張原審適用
    刑法第59條規定不當，及被告上訴主張應適用修正後刑法第
    185條之4第1項前段規定，指摘原審量刑過重等語，則為有
    理由，而原判決既有前揭各項可議之處，即屬無可維持，應
    由本院撤銷改判。　　
　㈣爰以行為人之責任為基礎，審酌被告得以預見被害人與其發
    生擦撞可能因此事故受有傷害，竟未停留現場處理，逕自駕
    車逃離，將增加被害人所受傷害之危險及事後求償之困難，
    妨害肇事者身分之追查，所為實有不該。惟念及其於案發後
    翌日即已就其車禍造成之過失傷害犯行，與被害人達成和解
    ，有和解書1份在卷可憑(見偵卷第31頁)，且於本院準備程
    序、審理時，終知坦承犯行，深表悔意，犯後態度尚稱良好
    ；再衡以被害人所受傷勢尚輕，被告本件犯罪所生損害並非
    嚴重，暨被告於本院自陳高中畢業之智識程度、離婚、未育
    有子女，現從事建築，月入約新臺幣3萬多元之家庭經濟生
    活狀況（見本院卷第62頁）等一切情狀，量處如主文所示之
    刑，並諭知易科罰金之折算標準，以示懲儆。　　
五、是否宣告緩刑之說明：
　㈠按刑法第74條第2款所稱「5年以內」未曾受有期徒刑以上刑
    之宣告，應以後案宣示判決之時，而非以後案犯罪之時，為
    其認定之基準；即後案「宣示判決時」既已逾前案有期徒刑
    執行完畢或赦免後5年以上，雖後案為累犯，但累犯成立之
    要件與宣告緩刑之前提要件（即刑法第74條第1款、第2款所
    示之情形）本不相同，且法律亦無限制累犯不得宣告緩刑之
    規定。故成立累犯者，若符合緩刑之前提要件，經審酌後，
    認其所宣告之刑以暫不執行為適當者，仍非不得宣告緩刑（
    最高法院92年度第18次刑事庭會議）。
　㈡經查，被告前雖曾因公共危險案件，經法院判處有期徒刑3月
    、5月確定，於104年7月7日接續執行完畢，然於本案宣示判
    決時，距前案執行完畢已逾5年，被告於5年以內未曾因故意
    犯罪受有期徒刑以上刑之宣告，有本院被告前案紀錄表在卷
    可稽，其因一時思慮未周致罹刑典，惟犯後旋與被害人達成
    和解，且於本院準備程序、審理時全然坦承犯行，深表悔意
    ，其經此長達近6年之偵審程序及科刑之教訓後，應知所警
    惕，信無再犯之虞，本院綜核上開各情，認對被告所宣告之
    刑，以暫不執行為適當，爰依刑法第74條第1項第2款規定，
    諭知緩刑2年，以勵自新。
據上論斷，應依刑事訴訟法第369條第1項前段、第364條、第299
條第1項前段，刑法第2條第1項但書、第185條之4第1項前段、第
47條第1項、第41條第1項前段、第74條第1項第2款，判決如主文
。　　　　
本案經檢察官連思藩提起公訴，檢察官彭聖斐提起上訴，檢察官
呂光華到庭執行職務。
中　　華　　民　　國　　111 　年　　2 　　月　　17　　日
                  刑事第一庭  審判長法　官  周煙平
                                    法　官  吳炳桂
                                    法　官  連育群
以上正本證明與原本無異。
如不服本判決，應於收受送達後20日內向本院提出上訴書狀，其
未敘述上訴之理由者並得於提起上訴後20日內向本院補提理由書
（均須按他造當事人之人數附繕本）「切勿逕送上級法院」。
                                    書記官  廖紫喬
中　　華　　民　　國　　111 　年　　2 　　月　　17　　日
附錄：本案論罪科刑法條全文
中華民國刑法第185條之4
駕駛動力交通工具發生交通事故，致人傷害而逃逸者，處6月以
上5年以下有期徒刑；致人於死或重傷而逃逸者，處1年以上7年
以下有期徒刑。
犯前項之罪，駕駛人於發生交通事故致人死傷係無過失者，減輕
或免除其刑。